臺灣高等法院刑事判決　　　　　　　　96年度交上訴字第28號
上　訴　人　臺灣新竹地方法院檢察署檢察官
被　　　告　乙○○
選任辯護人　鄭勵堅律師
　　　　　　李佳玲律師
上列上訴人因被告公共危險等案件，不服臺灣新竹地方法院95年
度交訴字第15號，中華民國95年12月29日第一審判決（起訴案號
：臺灣新竹地方法院檢察署95年度偵字第1143號、第1220號），
提起上訴，本院判決如下：
    主  文
原判決關於過失致人於死及定應執行刑部份均撤銷。
乙○○因過失致人於死，處有期徒刑壹年貳月。
其他上訴駁回。
上開撤銷改判部份與上訴駁回服用酒類，不能安全駕駛動力交通
工具而駕駛，所處有期徒刑月，暨駕駛動力交通工具肇事，致
人於死而逃逸，所處有期徒刑捌月，應執行有期徒刑貳年。
    事  實
一、乙○○於民國95年2月13日下午4時30分許，在新竹縣湖口鄉
    美之城眷村附近小吃店與彭勝武及劉姓友人共同服用高粱酒
    ，並約飲用 2杯（每杯各約10cc）後，已達不能安全駕駛動
    力交通工具之程度；復明知自身領用之普通小型車駕駛執照
    ，因違規遭監理機關註銷，未依規定重新考領，已屬無合格
    駕駛執照，竟仍駕駛其父陳騰芳所有YH—0451號自用小貨車
    ，沿新竹縣湖口鄉○○路○段由富岡往湖口方向行駛。同日1
    8時5分許，行經新竹縣湖口鄉○○路 ○段47號巷口，應注意
    車前狀況，隨時採取必要之安全措施，且當時係晴天，夜間
    有照明，路面乾燥無缺陷，亦無障礙物，視距良好，並無不
    能注意之情事。竟疏未注意，貿然通過上開路口，致撞擊正
    在馬路上行走之郭然妹，使郭然妹身體受有多處撕裂傷及骨
    折等傷害；自用小貨車亦因失控，撞上對向由蔡玄碩所駕駛
    045— FF號營業用大客車。乙○○見肇事致人受傷後，竟未
    採取救護措施；亦未報警處理並停留在現場等候員警及救護
    人員前來，隨即下車逃逸，郭然妹經送醫救治後，及至同日
    19時8分許，因頭部鈍力損傷不治死亡。
二、案經甲○○訴由新竹縣警察局竹北分局報請臺灣新竹地方法
    院檢察署檢察官相驗後偵查起訴。
    理  由
壹、本件經檢察官提起公訴，被告乙○○於本院審理中就被訴事
    實為有罪之陳述，經審判長告知簡式審判程序之旨，並聽取
    公訴人及被告之意見後，裁定進行簡式審判程序，合先敘明
貳、撤銷改判即過失致人於死部份：
一、被告領用之普通小型車駕駛執照，因違規遭監理機關註銷，
    未依規定重新考領，已屬無合格駕駛執照，竟仍於上開時地
    駕駛自用小貨車，並於行經新竹縣湖口鄉○○路 ○段47號巷
    口，因疏於注意車前狀況，撞擊正在馬路上行走之郭然妹，
    使郭然妹身體受有多處撕裂傷及骨折等傷害，被告未採取救
    護措施；亦無報警處理，即下車逃逸等情，業據被告於原審
    及本院供承不諱，並經證人余嘉祥、蔡玄碩證述屬實，復有
    新竹縣警察局道路交通事故現場圖、道路交通事故調查報告
    表（一）、（二）、道路交通事故照片16張在卷可考。而被
    害人因遭撞擊致受有臉部2處撕裂傷（一處右額約6公分、一
    處下巴約 1公分）及臉部擦傷等傷害，並因頭部鈍力損傷於
    到湖口仁慈醫院前即不治死亡等情，有財團法人天主教湖口
    仁慈醫院診斷證明書及臺灣新竹地方法院檢察署檢察官相驗
    屍體證明書等在卷可參。按汽車行駛時，駕駛人應注意車前
    狀況，並隨時採取必要之安全措施；道路交通安全規則第94
    條第 3項定有明文。被告為汽車駕駛人，自應遵守上開規定
    ；且依卷附道路交通事故調查報告表所載，案發當時晴天，
    夜間有照明，路面乾燥無缺陷，亦無障礙物，視距良好，客
    觀上亦無不能注意之情事，被告竟仍疏於注意，以致肇事，
    並使被害人傷重死亡，自有過失。且被害人係遭被告駕車撞
    擊受傷死亡，被告過失行為與被害人死亡間，顯有相當因果
    關係。事證明確，被告過失致人於死犯行堪以認定。
二、核被告此部份所為，係犯刑法第276條第1項之過失致人於死
    罪。按道路交通管理處罰條例第 86條第1項規定：「汽車駕
    駛人，無駕駛執照駕車、酒醉駕車、吸食毒品或迷幻藥駕車
    、行駛人行道或行經行人穿越道不依規定讓行人優先通行，
    因而致人受傷或死亡，依法應負刑事責任者，加重其刑至二
    分之一。」本件因被告肇事後逃逸，無法對被告肇事時吐氣
    所含酒精成份進行測試，然被告肇事前確有服用酒類，肇事
    後復無法記憶當時方向盤操作情形，自屬不能安全駕駛動力
    交通工具（詳如後述），顯見被告肇事時已構成酒醉駕車；
    再被告領用之普通小型車駕駛執照，因違規遭監理機關註銷
    ，未依規定重新考領，已屬無合格駕駛執照，業據被告於本
    院供承無誤。被告無駕駛執照、酒醉駕車肇事，因而致人死
    亡，依法應負過失致人於死之刑事責任，所犯過失致人於死
    部份，應依道路交通管理處罰條例第86條第 1項之規定加重
    其刑。
三、原審就被告過失致人於死犯行論罪科刑，固非無見，惟被告
    已屬無駕駛執照駕駛汽車肇事，原審未能審酌，尚有未當，
    公訴人上訴以：被告酒醉無照駕車肇事，致人於死，肇事逃
    逸，事後未賠償被害人家屬，惡性重大，原判決量刑過輕，
    查被告無駕駛執照、酒醉駕車肇事，致被害人死亡，復未與
    被害人家屬達成和解，犯罪情節固屬重大。惟過失致人於死
    罪之法定本刑係 2年以下有期徒刑，原審量處1年2月，已在
    中度刑以上；且與本院審理類似案件所科處之刑期相較，亦
    無過輕；被告犯後復能坦承犯行，因認尚無加重刑期之必要
    。至公訴人另稱被告涉有業務過失致死犯行，未舉任何證據
    ，自無可採。公訴人上訴，固無理由，惟原判決關於過失致
    人於死部份既有可議，自應由本院併與定應執行刑部分撤銷
    改判。爰審酌被告平日素行，過失程度非輕，犯後雖已坦承
    犯行，然未能與被害人家屬達成和解等一切情狀，量處如主
    文第二項所
　　示之刑。
參、上訴駁回部份：
一、被告乙○○飲酒後已達不能安全駕駛程度，仍駕駛動力交通
    工具即上開自用小貨車之事實，業據被告於警詢、原審及本
    院坦承不諱，核與證人蔡玄碩於警詢證稱：我下車察看發現
    對方駕駛人（即被告，該男子年約30歲許，並問說你有無受
    傷？該男子露出笑容沒有回我話），那時我直覺該男子疑有
    飲酒情態（眼神茫滯）等語；及偵查中證稱：我覺得他是喝
    酒的神情等語（見95年偵字第1143號卷第16至17頁、95年度
    相字第 122號卷第33頁）相符，復有新竹縣警察局道路交通
    事故現場圖、道路交通事故調查報告表（一）、（二）、道
    路交通事故照片16張在卷可考。雖本件因被告肇事後逃逸，
    致無法當場檢測被告飲酒後之酒精含量，然依被告於警詢供
    稱：因為我當時有喝酒、所以我只知道有剎車、並不記得是
    否有將方向盤向左轉等語（見95年度偵字第1143號卷第 9頁
    ）。以被告於飲酒後，對於車前狀況已無法掌握及適時反應
    ，致撞擊於路上行走之被害人，復不記得車禍發生時方向盤
    之操作方式，顯見被告飲酒後，已達酒醉不能安全駕駛動力
    交通工具之狀態無疑。事證明確，被告服用酒類，不能安全
    駕駛動力交通工具而駕駛犯行堪以認定。
二、被告於上開時地駕車撞及被害人，致被害人身體受有多處撕
    裂傷及骨折等傷害後，未採取救護措施；亦無報警處理，即
    下車逃逸等情，亦據被告於原審及本院供承不諱，並經證人
    余嘉祥、蔡玄碩證述屬實，復有財團法人天主教湖口仁慈醫
    院診斷證明書在卷可參。事證明確，被告駕駛動力交通工具
    肇事逃逸犯行亦堪認定。
三、核被告此部分所為，係犯刑法第185條之3之服用酒類不能安
    全駕駛動力交通工具而駕駛罪及第185條之4之駕駛動力交通
    工具肇事致人於死而逃逸罪。
四、原審就被告服用酒類不能安全駕駛及肇事後逃逸等犯行調查
    結果，適用刑法第185條之3、第185條之4、修正前第51條第
    5 款，同時審酌被告平日素行、因酒後駕車，對社會大眾道
    路公共安全危害非輕，犯後坦承犯行及檢察官具體求刑等一
    切情狀，就服用酒類不能安全駕駛動力交通工具而駕駛罪、
    駕駛動力交通工具肇事致人於死而逃逸罪，分別量處有期徒
    刑3月及8月，認事用法，核無違誤，量刑亦屬妥適。公訴人
    上訴以：被告酒醉駕車肇事，致人於死，肇事逃逸，事後未
    賠償被害人家屬，惡性重大，原判決量刑過輕。惟原審已審
    酌被告酒醉駕車肇事，犯後未賠償被害人家屬等情節，就過
    失致死部份從重量處有期徒刑1年2月，原審就服用酒類不能
    安全駕駛及肇事致人於死逃逸部份，分別量處有期徒刑 3月
    及 8月，自無過輕。足見公訴人此部份上訴，為無理由，應
    予駁回。
肆、被告上開所犯三罪，犯意各別，行為互異，應分論併罰。上
    開撤銷改判部份與上訴駁回服用酒類，不能安全駕駛動力交
    通工具而駕駛，所處有期徒刑 3月，暨駕駛動力交通工具肇
    事，致人於死而逃逸，所處有期徒刑8月，應執行有期徒刑2
    年。按刑法第 51條第5款業於94年1月7日修正變更，並於95
    年7月1日施行，提高多數有期徒刑合併應執行之刑不得逾30
    年；被告於裁判確定前犯數罪，且均係於本次刑法修正施行
    前犯之，而刑法第 51條第5款關於「宣告多數有期徒刑者，
    於各刑中之最長期以上，各刑合併之刑期以下，定其刑期。
    但不得逾20年」之規定，既經修正為「宣告多數有期徒刑者
    ，於各刑中之最長期以上，各刑合併之刑期以下，定其刑期
    。但不得逾30年」，比較新舊法之結果，自以修正前規定較
    有利於被告，依刑法第2條第1項前段，被告所犯上開 3罪間
    ，應適用修正前刑法第51條第5款規定定應執行之刑。
據上論斷，應依刑事訴訟法第368條、第369條第1項前段、第364
條、第273條之1第1項、第 299條第1項前段，道路交通管理處罰
條例第86條第1項，刑法第2條第1項前段、第276條第 1項、修正
前第51條第5款，刑法施行法第1條之1，判決如主文。
本案經檢察官周誠南到庭執行職務。
中　　華　　民　　國　　96　　年　　 4　　月　　11　　日
　　　　　　　　　刑事第四庭審判長法　官  蔡秀雄
　　　　　　　　　　　　　　　    法　官  周煙平
　　　　　　　 　 　　　　　　　　法　官  陳國文
以上正本證明與原本無異。
肇事逃逸部份及檢察官就被告過失致死部份，如不服本判決，應
於收受送達後十日內向本院提出上訴書狀，其未敘述上訴之理由
者並得於提起上訴後十日內向本院補提理由書（均須按他造當事
人之人數附繕本）。
過失致死及酒後不能安全駕駛部份，被告不得上訴。
                                  書記官  蔡棟樑
中　　華　　民　　國　　96　　年　　 4　　月　　11　　日
附錄：本案論罪科刑法條全文
刑法第185條之3
服用毒品、麻醉藥品、酒類或其他相類之物，不能安全駕駛動力
交通工具而駕駛者，處1年以下有期徒刑、拘役或3萬元以下罰金
。
刑法第185條之4
駕駛動力交通工具肇事，致人死傷而逃逸者，處6月以上5年以下
有期徒刑。
刑法第276條第1項
因過失致人於死者，處 2 年以下有期徒刑、拘役或 2 千元以下
罰金。
